【裁判字號】    99,上易,2068
【裁判日期】    991112
【裁判案由】    傷害
【裁判全文】
臺灣高等法院刑事判決                99年度上易字第2068號
上  訴  人
即  被  告  丁○○
            甲○○
上 列 一人
選任辯護人  莊柏林律師
上列上訴人因傷害案件，不服臺灣臺北地方法院99年度易字第
1326號，中華民國99年7月30日第一審判決（起訴案號：臺灣臺
北地方法院檢察署99年度調偵字第388號、99年度偵字第8782號
），提起上訴，本院判決如下：
    主  文
上訴駁回。
丁○○、甲○○均緩刑貳年。
    事  實
一、丁○○與甲○○均係居住在臺北市松山區○○○路○段53巷8
    弄之琴韻園大樓內，民國98年10月2日（下稱當日）上午8時
    45分，甲○○因不滿管理員遲到，即持交通錐充當擴音器，
    向住戶喊話管理員不負責任，丁○○當時因不滿甲○○音量
    過大，下樓理論，兩人一言不合，在該大樓21號住家內發生
    爭吵，雙方相互拉扯，甲○○揮舞雙手時，應注意避免指甲
    刮傷他人，而依其情形並非不能注意，竟不慎以指甲刮傷丁○○之手腕內側。丁○○遭甲○○抓(刮)傷後，一時氣憤，
    竟基於傷害之故意，伸出左手掐住甲○○之脖子，致甲○○
    受有頸部挫傷、右側頸部皮下瘀血4處（3X1.5公分、2X1公
    分、3X1公分及2X0.5公分）之傷害。
二、案經丁○○、甲○○訴由臺北市政府警察局松山分局報請臺
    灣臺北地方法院檢察署檢察官偵查起訴。
    理  由
一、按「被告以外之人於審判外之言詞或書面陳述，除法律有規
    定者外，不得作為證據。」又「被告以外之人於審判外之陳
    述，雖不符前4條之規定，而經當事人於審判程序同意作為
    證據，法院審酌該言詞陳述或書面陳述作成時之情況，認為
    適當者，亦得為證據；當事人、代理人或辯護人於法院調查
    證據時，知有第159條第1項不得為證據之情形，而未於言詞
    辯論終結前聲明異議者，視為有前項同意。」刑事訴訟法第
    159條第1項、第159條之5分別定有明文。本判決所引用之被
    告以外之人於審判外陳述之證據能力，檢察官、上訴人即被
    告甲○○及其辯護人於本院準備程序已表示同意有證據能力
    ，上訴人即被告丁○○就原判決所敘明被告以外之人於審判
    外之陳述，如何具有證據能力之認定，迄於言詞辯論終結前
    亦未爭執，本院審酌該等陳述作成時之情況，並無違法取證
    及證明力過低之瑕疵，認以之作為證據為適當，依前揭規定
    ，自有證據能力。
二、關於丁○○部分：
    訊之丁○○固不否認有於前揭時、地與甲○○發生衝突拉扯
    之事實，惟否認有何傷害犯行，辯稱：伊並無打甲○○，係
    甲○○欲打伊，伊僅出手把他擋開云云。然查：丁○○有於
    前揭時、地傷害甲○○之事實，迭據甲○○於警詢、偵訊、
    原審及本院審理時指證綦詳，並經證人即當天目睹之丙○○
    於原審證稱：當日上午8點45分左右，大樓住戶甲○○、丁○○發生衝突事情，伊有看到。因為那是伊公司住址，伊不
    曉得他們發生什麼事情，一開始發生衝突伊沒有看到，他們
    二人打到伊公司大門口的時候，伊是撥開他們二人。他們二
    人打到公司門口，伊認識甲○○，另一人伊不熟，伊看到丁○○把甲○○推到伊公司門口屏風時，楊壓制住張，張靠住
    屏風，伊把他們二人拉開。證人謝淑貞於原審亦證稱：當日
    上午8時45分左右，甲○○、丁○○發生衝突事情，伊有看
    到。巷子是從1號到20幾號，甲○○在喊的時候，伊有聽到
    ，但沒有出來，後來看到他們二人時，他們已經在伊公司前
    面拉扯，他們拉扯一直經過伊公司口之後，伊就沒有看到了
    ，他們一直繼續在吵，伊就沒有注意看了。就二人一直在互
    推、拉扯，從前面經過伊公司一直到後面。伊看到他們拉扯
    時間大概一分鐘左右，他們沒有停下。證人乙○○（甲○○
    之配偶）於原審證稱：伊當時在甲○○旁邊，伊與甲○○一
    同至樓下，有拿交通椎充當擴音器在講話，說管理員不負責
    任。伊先生講話後，丁○○說伊先生吵到他，伊先生就要進
    來樓下，丁○○在5號7樓說伊先生吵到他，伊先生也沒有跟
    他吵架或打架，後來他就下來，在21號裡面，用雙手勒住伊
    先生的脖子，丙○○就把他們二人拉開，伊先生怕被他勒死
    ，就出來，進到伊家。丁○○出手勒住伊先生脖子，伊先生
    有出手架開丁○○勒住伊先生脖子的手各等語，並有甲○○
    頸部受傷照片2張及博仁綜合醫院診斷證明書1紙附卷可資佐
    證。丁○○否認傷害甲○○，並以前詞置辯，惟其於偵訊及
    原審亦均不否認有出手之事實，並陳稱：甲○○繼續往內走
    ，伊追上去，甲○○手又揮過來，所以伊伸出左手抵住甲○○脖子。對於伊在偵訊時說伊當時伸出左手抵住甲○○的脖
    子，伊是出手抵擋他揮手，有無抵住他的脖子伊不知道。伊
    是為了防衛自己用手推甲○○。是甲○○要打伊，伊只是出
    手把他擋開云云。相互參酌，足證丁○○確有前揭犯行。證
    人即丁○○之配偶林翠琴於本院審理中證稱：「我先生並沒
    有打甲○○」云云，核係迴護丁○○之詞，丁○○否認犯行
    ，所辯核屬卸責之詞，俱難採信。
三、關於甲○○部分：
    訊據甲○○固不否認有於上揭時、地以手推開丁○○之事實
    ，惟否認有何過失傷害犯行，辯稱：當時伊並無揮手亦無與
    丁○○打架，不曉得丁○○為何會受傷，丁○○事後提出照
    片之傷，不能證明係伊所為，且該傷勢與抓傷特徵不符云云
    。然查：甲○○於當日上午8時45分，因不滿管理員遲到，
    即持交通錐充當擴音器，向住戶喊話管理員不負責任，與丁○○發生爭執，雙方相互拉扯，甲○○揮舞雙手時，不慎以
    指甲刮傷丁○○之手腕內側等情，業據丁○○迭於警詢、偵
    訊、原審及本院審理時指陳甚詳，並有丁○○受傷之照片3
    張在卷可佐，參以證人乙○○於本院作證時，證稱：「（有
    無看到甲○○以手將之〈指丁○○〉推開？）有看到他用手
    推開。」「（丙○○有無看到丁○○捏妳先生的脖子的事？
    ）有看到我先生用手將丁○○的手推開。」。證人林翠琴結
    證稱：「有無看到甲○○以指甲摳到我？）我有看到。」等
    情，足認甲○○有前揭犯行。甲○○辯以照片之傷勢與抓傷
    特徵不符云云。然該照片既非丁○○被抓傷時即刻拍攝，其
    與甫抓傷時之情狀，稍有變化，亦與事理無違。此部分所辯
    ，即非可採。甲○○揮舞雙手時，本應注意避免指甲刮傷他
    人，而依其情形並非不能注意，竟疏未注意不慎以指甲刮傷
    丁○○，顯有過失，而其過失行為與丁○○受傷間亦有相當
    因果關係。甲○○否認犯行，屬卸責之詞，要難採信。刑法
    上之正當防衛，係指同法第23條前段規定，對於現在不法之
    侵害，而出於防衛自己或他人權利之行為而言。未發生或業
    已過去，即無正當防衛可言。本件係甲○○與丁○○爭執中
    ，不慎以指甲刮傷丁○○，自無從主張正當防衛。甲○○之
    辯護人以甲○○所為合於正當防衛等詞之辯護意旨，亦無足
    取。至甲○○及其辯護人聲請再行傳訊證人丙○○，證明甲○○僅有推開丁○○之行為，無傷人之犯行云云，因事證已
    明，無另為無益調查之必要，附此敘明。
四、綜上所述，本件事證明確，丁○○、甲○○前揭犯行均堪認
    定，應予依法論科。
五、核被告丁○○、甲○○所為，分別係犯刑法第277條第1項之
    傷害罪、第284條第1項前段之過失傷害罪。
六、原審就被告丁○○、甲○○上開犯行，分別適用刑法第277
    條第1項、第284條第1項前段，及均援引刑法第41條第1項前
    段，刑法施行法第1條之1等規定，並審酌審酌被告二人之素
    行，僅因細故而起爭執拉扯，及對雙方所造成之傷害尚屬輕
    微，被告二人犯罪後均否認犯行等一切情狀，分別量處丁○○、甲○○拘役30日、10日，並均諭知如易科罰金之折算標
    準等情，經核其認事用法均無不合，其量刑亦稱妥適。被告
    丁○○、甲○○提起上訴，均否認犯罪，指摘原判決不當云
    云，均為無理由，應予駁回。
七、末查被告丁○○、甲○○前未曾受有期徒刑以上刑之宣告，
    有本院被告前案紀錄表附卷可稽，丁○○因一時失慮，致犯
    本罪，甲○○則因過失獨犯刑章，二人雖未能就民事賠償部
    分達成和解，惟斟酌其二人均受有損害，且均係年逾65歲之
    老人（參照老人福利法第2條規定）等情，及其二人經此偵
    查、審判程序，及科刑後，當知所警惕，本院因認其二人所
    受宣告之刑，以暫不執行為適當，爰併均宣告緩刑2年。
據上論斷，應依刑事訴訟法第368條，刑法第74條第1項第1款，
判決如主文。
本案經檢察官陳明光到庭執行職務。
中    華    民    國    99    年    11    月    12    日
                  刑事第五庭  審判長法  官  李英勇
                                    法  官  崔玲琦
                                    法  官  白光華
以上正本證明與原本無異。
不得上訴。
                                    書記官  廖麗蓮
中    華    民    國    99    年    11    月    15    日
附錄本案論罪科刑法條全文：
刑法第277條第1項
傷害人之身體或健康者，處3年以下有期徒刑、拘役或1千元以下
罰金。
刑法第284條第1項前段
因過失傷害人者，處6月以下有期徒刑、拘役或5百元以下罰金，
致重傷者，處1年以下有期徒刑、拘役或5百元以下罰金。

司法院資訊處製作；財團法人民間司法改革基金會備份。
